【裁判字號】    90,交易,387
【裁判日期】    901129
【裁判案由】    過失致死等
【裁判全文】
臺灣桃園地方法院刑事判決                          九十年度交易字第三八七號
    公  訴  人  臺灣桃園地方法院檢察署檢察官
    被      告  甲○○
右列被告因過失致死等案件，經檢察官提起公訴（九十年度偵字第一０三七三號），
本院判決如左︰
    主  文
甲○○因過失致人於死，處有期徒刑壹年拾月；又服用酒類，不能安全駕駛動力交通
工具而駕駛，處有期徒刑壹年。應執行有期徒刑貳年捌月。
    事  實
一、甲○○明知未考領普通小型車駕駛執照，及汽車駕駛人服用酒類後不能安全駕駛
    動力交通工具，不得駕車，於民國九十年四月五日上午九時許起，在桃園縣觀音
    鄉○○村○○鄰○村路○段一三號住處與其父親高秋喜、友人丙○○、高國華等
    人一起飲用米酒、蔘茸酒等酒類，至同日下午四時許，已不能安全駕駛動力交通
    工具，猶於同日下午五時許駕駛車號Ｔ五─六一三一號自小客車，沿桃園縣觀音
    鄉○○路由大園往觀音方向行駛，於同日下午五時五十分許，行經成功路二段九
    三四號前，原應注意駕駛人駕駛汽車行駛時，應注意車前狀況，並隨時採取必要
    安全措施，且汽車超車須前行車減速靠邊或以手勢或亮右方向燈表示允讓後，後
    行車始得超越，超越時應顯示左方向燈並與前車左側保持半公尺以上之間隔超過
    ，而依當時之天候晴朗、路面平坦、無障礙物、視距良好等情事，亦無不能注意
    之情況，竟疏於注意保持適當距離而貿然以高速超車，致其所駕駛之自小客車之
    右車頭急速撞擊同向由彭雲清所駕駛之車號ＬＩ─三一八二號自小貨車左後方，
    致使該小貨車因而翻覆旋轉數圈，致駕駛彭雲清及其所搭載乘客彭徐芙蓉均被拋
    出車外，均因顱內出血而當場死亡。甲○○於警員尚未查知何人肇事前，主動向
    前去醫院製作筆錄之警員吳彥欣自首為其駕車肇事而接受裁判，並經警以酒精測
    試器測得吐氣酒精濃度為每公升０‧九六毫克。
二、案經桃園縣警察局龜山分局報請台灣桃園地方法院檢察署檢察官相驗屍體後自動
    檢舉偵查起訴。
    理  由
一、（一）訊據被告甲○○右揭犯罪事實，坦承未考領汽車駕駛執照，於前開時、地
          酒後駕車肇事不諱，且肇事經過亦經證人即當時駕車在同向快車道之駕駛
          乙○○於警、偵訊及本院九十年九月六日訊問時證述屬實（其於本院證稱
          ：當時我在快車道，小貨車在我右前方的慢車道上，他的車速大約六十公
          里，然後聽到後面有很大的汽車聲音我就由照後鏡往後看，我就看到一部
          汽車開的很快過來，我就將車子往左移，他先從小貨車右邊的機車道要超
          車，但是過不去，他就改從我與小貨車間的空隙要超車，結果被告的車子
          的右前方，就去撞到小貨車的左後方，小貨車就翻車了，轉了很多圈，我
          就將車子停在小貨車的前方五十公尺遠的地方，再回走過去看，小貨車裡
          面的人都彈出來到車外，我有喊話，但是小貨車上面的二個人都沒有回應
          ，看不出他們有生命跡象，我下車後，被告的車子是滑到路的邊坡下，當
          時我僅注意到小貨車，被告的車子速度很快就不見了，我是問外勞，外勞
          告訴我被告的車子在邊坡下那裡，當時是我報警，警察到的時候，我還在
          ，當時我看到被告的車上僅二個人，被告車上二個人自己想爬出來，但是
          我叫他們不要動，救護車馬上就來，後來他們還是自己爬出來，他們二人
          頭上均有外傷，他們二人有過來向我要一根煙，當時我沒有注意到他們身
        上有無酒味等語），並有警製道路交通事故調查報表、相驗案件初步調查
          報告表、酒精濃度測試單、舉發違反道路交通管理事件通知單、現場勘查
          初步報告表各一份、車損暨現場照片十五幀、敏盛綜合醫院大園分院診斷
          證明書二紙在卷可稽。又被害人彭雲清、彭徐芙蓉確均因本件車禍致顱內
          出血而當場死亡一節，業經檢察官督同法醫師（檢驗員）相驗屬實，並製
          有勘驗筆錄、相驗屍體證明書二紙、驗斷書二紙在卷可憑，被告酒後駕車
          致被害人彭雲清、彭徐芙蓉死亡之犯罪事實堪以認定。
    （二）被告於肇事後吐氣所含酒精成份高達每公升０‧九六毫克之情，有酒精濃
          度測試單一紙附卷可查。參諸交通部運輸研究所七十九年八月對駕駛人行
          為之研究（酒醉駕車對駕駛行為之分析研究）指出，吐氣每公升酒精含量
          零點二五mg等於血液中酒精濃度（Blood Alcohol Concentrat ion簡稱
          BAC）百分之０‧０五（亦即每100ml血液中含50mg酒精），而（１）BAC
          到達百分之０‧０三至０‧０五時，對駕駛能力之影響為：多數駕駛人心
          境逐漸幻不定、視覺與反應靈敏性減弱、對速度及距離的判斷力差。對心
          理行為之影響為：觀察力逐漸欠缺、心情漸趨輕鬆、自信心增加、多話、
          精神狀態處於陶醉感。（２）BAC到達百分之０‧０五至百分之０‧０八
          時，對駕駛能力之影響為：反應遲純、駕駛能力受損、遲而不決或決而不
          行。對心理行為之影響為：情緒鬆弛、感情與行為趨向誇張、肌肉不協調
          、精神處於興奮狀態。（３）BAC到達百分之０‧０八至百分之０‧一五
          時，對駕駛能力之影響為：判斷力嚴重受到影響、能與精神協調受損、駕
          駛之體能困難增加。對心理行為之影響為：產生情緒異常現象、步伐不平
          穩、言語不清、反應惡劣、記憶及判斷力受損、精神處於錯亂狀態。（４
          ）超過百分之０‧一五，對駕駛人能力之影響為：無法開車。對心理行為
          之影響為：爛醉如泥、失去知覺可能致死、精神處於昏睡狀態。本件被告
          肇事後吐氣所含酒精成份既高達０‧九六毫克，相當於血液中酒精濃度（
          BAC）百分之０‧一五二，參酌上開說明，其已處於泥醉狀態，精神則處
          於昏睡狀態，已明顯達於不能安全駕駛程度。被告有服用酒類以致不能安
          全駕駛動力交通工具而駕駛之事實，足堪認定。
    （三）按飲酒後其吐氣所含酒精成分超過每公升○、二五毫克以上者，不得駕車
          ，道路交通安全規則第一百十四條第二款定有明文。揆其法意，係指行為
          人於此際即負有不得駕車之法定注意義務，以避免對其他人用路人之生命
          、身體或財產造成危險，是以被告於酒醉不能安全駕駛時，竟仍違反法之
          期待，仍然駕車上路，已有過失。次按，汽車駕駛人於汽車行駛時，應注
          意車前狀況，並隨時採取必要之安全措施，且汽車超車須前行車減速靠邊
          或以手勢或亮右方向燈表示允讓後，後行車始得超越，超越時應顯示左方
          向燈並與前車左側保持半公尺以上之間隔超過，道路交通安全規則第九十
          四條第三項及同條第一百零一條第五項定有明文。被告本應注意，而依肇
          事當時之天候晴朗、路面平坦、無障礙物、視距良好等情事，亦無不能注
          意之情況，竟疏未注意同向前方由彭雲清駕駛小貨車之車道左側空間尚不
          足超越前車，仍強行以高速超越，致發生本件事故，其有過失甚為顯然，
          且被告之過失行為與彭雲清、彭徐芙蓉等死亡結果間又有相當因果關係。
  （四）被告於警員至現場處理前，已由救護車送往敏盛綜合醫院大園分院就醫，
          因此於警員吳彥欣至醫院製作筆錄前，有偵查犯罪職權之機關或公務員均
          尚未發覺被告為犯人，被告向警員吳彥欣自首為其駕車肇事，業經證人吳
          彥欣於本院九十年九月六日偵訊時供述在卷（見該日筆錄第四頁），被告
          並接受裁判，符合自首之要件。
    縱右所述，本件事證明確，被告右揭犯行堪以認定。
二、被告於飲酒後已達於不能安全駕駛之狀態，猶駕駛汽車部分，係犯刑法第一百八
    十五條之三之服用酒類，不能安全駕駛動力交通工具而駕駛罪。至其駕車過失造
    成被害人彭雲清、彭徐芙蓉二人死亡，係犯刑法第二百七十六條第一項之過失致
    死罪。其以一過失行為觸犯二過失致死罪名，屬想像競合犯，應從一重過失致死
    罪處斷。而其所犯公共危險罪與過失致死罪間，犯意各別，行為不同，應分論併
    罰之。又被告無駕駛執照及酒醉駕車因而致人死亡，就其所犯過失致死部分，應
    依道路交通管理處罰條例第八十六條第一項之規定，加重其刑。再被告於警員尚
    未查知何人肇事前，主動向前去醫院製作筆錄之警員吳彥欣自首為其駕車肇事，
    並接受裁判，符合刑法第六十一條自首之規定，應依法減輕其刑，並先加後減之
    。爰審酌被告過失之程度極大、酒後無照駕車而肇事，造成二位被害人死亡之永
    遠無法彌補遺憾，惟念其犯後坦承犯行、已賠償被害人家屬三十萬元等一切情狀
    ，量處如主文所示之刑，並定應執行之刑。
據上論斷，應依刑事訴訟法第二百九十九條第一項前段，道路交通管理處罰條例第八
十六條第一項，刑法第一百八十五條之三、第二百七十六條第一項、第五十五條前段
、第六十二條、第五十一條第五款，罰金罰鍰提高標準條例第一條前段，判決如主文
。本案經檢察官柯怡如到庭執行職務。
中      華      民      國      九十    年      十一    月    二十九    日
                                臺灣桃園地方法院交通法庭
                                    法  官  林  春  鈴
右正本證明與原本無異。
如不服本判決，應於判決送達後十日內向本院提出上訴狀( 應附繕本 )，上訴於
臺灣高等法院。
                                    書記官  江  世  亨
中        華        民        國   九十   年   十一   月    三十    日
附論罪科刑依據之法條：
刑法第一百八十五條之三
服用毒品、麻醉藥品、酒類或其他相關之物、不能安全駕駛動力交通工具而駕駛者，
處一年以下有期徒刑、拘役或三萬元以下罰金。
刑法第二百七十六條第一項
因過失致人於死者，處二年以下有期徒刑、拘役或二千元（現已提高十倍為二萬元）
以下罰金。


司法院資訊處製作；財團法人民間司法改革基金會備份。
